臺灣高等法院刑事判決　　　　　　　 100年度上易字第2834號
上　訴　人
即　被　告　唐澤民
上列上訴人因毀損案件，不服臺灣板橋地方法院100 年度易字第
1269號，中華民國100 年10月27日第一審判決（起訴案號：臺灣
板橋地方法院檢察署100 年度偵字第5728號），提起上訴，本院
判決如下：
    主  文
上訴駁回。
    理  由
一、按依刑事訴訟法第350 條、第361 條、第362 條、第367 條
    規定，不服地方法院之第一審判決而上訴者，須提出上訴書
    狀，並應敘明具體理由，為上訴必備之程式；其所提出之書
    狀未敘述上訴理由，或僅曾以言詞陳述上訴理由者，均應於
    上述期間屆滿後20日內補提理由書於第一審法院。第一審法
    院經形式審查，認逾期未補提上訴理由者，應定期間先命補
    正；逾期未補正者，為上訴不合法律上之程式，應以裁定駁
    回。倘已提出上訴理由，但所提非屬具體理由者，則由第二
    審法院以上訴不合法律上之程式，判決駁回。而所謂具體理
    由，必係依據卷內既有訴訟資料或提出新事證，指摘或表明
    第一審判決有何採證認事、用法或量刑等足以影響判決本旨
    之不當或違法，而構成應予撤銷之具體事由，始克當之（例
    如：依憑證據法則具體指出所採證據何以不具證據能力，或
    依憑卷證資料，明確指出所為證據證明力之判斷如何違背經
    驗、論理法則）；倘僅泛言原判決認定事實錯誤、違背法令
    、量刑失之過重或過輕，而未依上揭意旨指出具體事由，或
    形式上雖已指出具體事由，然該事由縱使屬實，亦不足以認
    為原判決有何不當或違法者（例如：對不具有調查必要性之
    證據，法院未依聲請調查亦未說明理由，或援用證據不當，
    但除去該證據仍應為同一事實之認定），皆難謂係具體理由
    ，俾與第二審上訴制度旨在請求第二審法院撤銷、變更第一
    審不當或違法之判決，以實現個案救濟之立法目的相契合，
    並節制濫行上訴（最高法院97年度台上字第892 號判決意旨
    參照）。又第二審法院認為上訴書狀未敘述理由，依刑事訴
    訟法第367 條但書規定，始應定期間命其補正。如認上訴書
    狀已敘述理由，但其理由非屬具體，其所為上訴，即不符上
    訴之法定要件，自得逕行判決駁回，無定期命補正問題（最
    高法院97年度台上字第3599號判決要旨參照）。
二、本件原審判決略以：
  (一)唐澤民係民國○○年○月○○日出生，於93年6月11日時為滿80歲
    之人，其因與鄰居白益彰素有糾紛，心生不滿，竟基於損壞
    他人物品之犯意，於99年12月28日下午4 時許，在新北市○
    ○區○○街2巷6號1 樓白益彰居處旁之防火巷內，持用非其
    所有之老虎鉗1 支資為工具，剪斷白益彰所有裝設在該處之
    監視器傳輸線及電源線，致使該監視器線路喪失效用，足以
    生損害於白益彰，旋經白益彰當場發現，並拍攝唐澤民剪斷
    上開線路之經過照片，而報警處理。
  (二)訊據被告唐澤民固坦承告訴人在案發現場所拍攝之照片中之
    人確係其本人，惟矢口否認有何毀損他人物品之犯行，辯稱
    ：案發地點係水利會之土地，伊有使用權，伊沒有剪斷電線
    ，亦未看到電線云云。經查：
  1.上開犯罪事實，業據證人白益彰於100年3月15日偵訊時結證
    綦詳，並有證人在案發現場所拍攝之照片6 張等件在卷可稽
    ，被告於本院審訊時亦坦承上開照片中之人3 確係其本人等
    語無訛，而觀諸前揭照片所示，可見被告係立於該監視器下
    方，左手高舉而撥動該監視器之線路，右手則持老虎鉗伸向
    該監視器之線路，並因而發生該監視器傳輸線及電源線分別
    遭人剪斷之情事，足徵證人白益彰前開指述，洵非子虛捏編
    ，當可採信，堪認被告有於上揭時、地，持用老虎鉗損壞告
    訴人所有之監視器傳輸線及電源線之事實，至屬明確。
  2.被告固辯以案發地點係水利會之土地，其有使用權，告訴人
    係在其土地上裝設監視器，其本可自行排除此不法侵害之物
    云云，惟按正當防衛之防衛行為須具有「必要性」，亦即其
    防衛之反擊行為，須出於必要，如為防衛自己或他人之權利
    ，該項反擊行為顯然欠缺必要性，非不可排除，即不能成立
    正當防衛，以阻卻違法（最高法院79年度臺上字第38號判決
    意旨可參）。查被告所稱告訴人係在其土地上裝設監視器乙
    事縱屬為真，然被告欲排除此項侵害，儘可請求官署予以援
    助，尚無逕予剪斷該監視器傳輸線及電源線之急迫性及必要
    性，詎被告竟擅自剪斷該監視器之傳輸線及電源線，揆諸上
    開說明，顯非出於正當防衛之意思（逾越必要性），自不得
    依正當防衛主張不罰，矧參以被告於99年9月3日至同年10月
    4 日間，曾多次以掃把、長棍、長條形木板撥弄告訴人所裝
    設之監視器，此經本院勘驗告訴人所提出之光碟屬實，足徵
    被告乃係存有圖為報復而加以損壞告訴人所有監視器傳輸線
    及電源線之犯意甚明。是以，被告所辯，當不足為憑採。
  3.綜上所述，被告確有如犯罪事實一所載之犯行，洵堪認定，
    其所辯無非空言圖飾，要屬事後脫罪卸責之詞，不足為採，
    本案事證已臻明確，應予依法論科。
  (三)被告唐澤民手持老虎鉗，損壞告訴人白益彰所有監視器之傳
    輸線及電源線，自足以生損害於告訴人。核被告所為，係犯
    刑法第354條之毀損他人物品罪。又被告係於13年6月11日出
    生，業經本院當庭核對其身分證件無訛，並有戶役政連結作
    業系統個人基本資料查詢列印資料附卷可據，足認其於本案
    行為時係滿80歲之人，復衡諸其犯罪之手段與情節，尚難認
    屬至惡極劣之人，本院認宜依刑法第18條第 3項之規定減輕
    其刑。爰審酌被告係智識思慮俱屬正常之成年人，遇事竟不
    思理性處理，僅為細故而生事端爭執，恣意損壞告訴人所有
    監視器之傳輸線及電源線，且迄今仍未與告訴人達成和解或
    賠償渠所受之損害，所為甚為不該，又矢口否認犯行，飾詞
    圖卸己責，不知己非何在，顯難認有何自省悛悔之意，本不
    宜輕縱之，惟衡酌告訴人所受之財物損害金額非鉅、被告犯
    罪時所受之刺激、犯罪之動機、目的、手段與情節、其品性
    素行、智識程度、平日生活與經濟狀況、與告訴人之關係等
    一切情狀，量處拘役十日，併諭知易科罰金之折算標準。至
    被告用以本案犯罪之老虎鉗1 支，既未據扣案，被告亦否認
    為其所有，復非違禁物，爰不為沒收之諭知。
三、本件上訴人即被告唐澤民不服原審判決，提起上訴，理由載
    稱略以：本件未見有電線，何有毀損電線之實？而指摘原判
    決，惟查，被告確於99年12月28日下午4 時許，在新北市○
    ○區○○街2巷6號1 樓白益彰居處旁之防火巷內，持用非其
    所有之老虎鉗1 支資為工具，剪斷白益彰所有裝設在該處之
    監視器傳輸線及電源線，致使該監視器線路喪失效用，足以
    生損害於白益彰，旋經白益彰當場發現，並拍攝唐澤民剪斷
    上開線路之經過照片，而報警處理，被告確有剪斷他人監視
    器傳輸線及電源線之犯行，已據原判決理由詳予說明所憑之
    證據及論斷，核無不合，被告空言否認謂無電線云云，顯與
    實際不符，殊無可取。原審判決既已詳細記載認定被告犯罪
    之證據及理由，而判處上開罪刑，並未逾越法定刑度，又未
    濫用自由裁量之權限，原審判決自無何不當而構成應撤銷之
    事由可言。被告上訴意旨，執前陳詞，單純否認犯罪而為爭
    執，對於原審判決究有何具體事由，致判決不當或違法，無
    一語涉及，顯未依據卷內既有訴訟資料或提出新事證，指摘
    或表明原審判決有何採證認事、用法或量刑等足以影響判決
    本旨之不當或違法，或足以影響原判決，構成應撤銷之具體
    事由（最高法院97年度台上字第3037號判決意旨參照）。依
    前開最高法院等判決意旨，本件上訴不得執為合法之第二審
    上訴理由，其上訴違背法律上之程式，應予駁回，並不經言
    詞辯論為之。
據上論斷，依刑事訴訟法第367 條前段、第372 條，判決如主文
。
中    華    民    國  100    年    12    月    12    日
                  刑事第二十二庭審判長法  官  郭雅美
                                      法  官  洪于智
                                      法  官  陳志洋
以上正本證明與原本無異。
不得上訴。
                                      書記官  陳珮茹
中    華    民    國  100    年    12    月    12    日
附錄論罪法條全文：
中華民國刑法第354條：
毀棄、損壞前二條以外之他人之物或致令不堪用，足以生損害於
公眾或他人者，處2年以下有期徒刑、拘役或5百元以下罰金。